【裁判字號】    95,交聲,641
【裁判日期】    951012
【裁判案由】    聲明異議
【裁判全文】
臺灣臺中地方法院交通事件裁定         95年度交聲字第641號
原處分機關  交通部公路總局臺中區監理所豐原監理站
受處分人    上鎧交通有限公司
即異議人                      .
代 理 人    甲○○  56歲.
上列異議人即受處分人因違反道路交通管理處罰條例案件，對於
交通部公路總局臺中區監理所豐原監理站95年7 月17日所為之處
分（原處分案號：豐監違字第裁63－AEU465707 號、第裁63－AE
U465709 號），聲明異議，本院裁定如下：
    主  文
原處分豐監違字第裁63－AEU465709 號裁決書撤銷，發回交通部
公路總局臺中區監理所豐原監理站。
其餘異議駁回。
    理  由
一、本件原處分係以：異議人即受處分人上鎧交通有限公司所有
    車號181 －GJ號營業貨運曳引車，於民國95年6 月1 日20時
    05分，行經臺北市○○○路○段，因有(1)車身號碼與原登記
    位置不符、(2)裝載砂石土方其專用車輛變更車廂之違規，經
    臺北市政府警察局南港分局警備隊以北市警交字第AEU46570
    7 號及第AEU465709 號舉發違反道路交通管理事件通知單（
    下稱舉發通知單）當場攔檢舉發。異議人嗣於95年6 月16日
    提出申訴，經向臺北市政府警察局南港分局函詢，該局於95
    年6 月30日以北市警南分交字第09531417500 號函覆略以：
    「子車車號8R-91 無車身號碼」、「載運廢土拒絕過磅」違
    規屬實，該公司所檢附子車車號8R－91之車身照片並非違規
    當日所檢視之車輛等語，因而爰依道路交通管理處罰條例第
    13 條 第1 項第3 款、第29條之1 第2 項之規定，分別裁處
    罰鍰新臺幣（下同）2,400 元及40,000元等語。
二、聲明異議意旨略以：車輛181 －GJ號所拖之半拖車8R－91號
    車於89年7 月28日在豐原監理站驗車領牌時登載號碼為S －
    907 有完整的車籍資料可供查詢，卻遭員警以無車身號碼鐵
    牌，亦無打造車身號碼開單，有當時被取締車子的照片可以
    證明。警察並不是當場取締，而是從後面而來，要求我過磅
    ，但因為不是當場取締，所以我而不從，因為我沒有帶板車
    行照，但有帶車子的行照，警察要出示行照我就出示，我的
    車廂沒有鐵蓋，但有帆布可以載運廢土，警察拿相機照我的
    車身的號碼，但暗暗的沒有看到就認定我變更車廂，我的車
    廂有號碼也有鐵牌，因為有砂土在上面看不清楚，警方並沒
    有要我比給他看，如果警察問我的話，我會擦乾淨給他看。
    當時我載地下室挖出來的廢土，並沒有載其他砂石或廢磚頭
    、水泥塊，懇請撤銷原處分以維權益等語。
三、按汽車行駛有下列情形之一者，處汽車所有人新臺幣二千四
    百元以上四千八百元以下罰鍰，並責令申請換領牌照或改正
    ：（三）引擎號碼或車身號碼，與原登記位置或模型不符。
    道路交通管理處罰條例第13條第1 項第3 款定有明文。復按
    拖車標識牌應以銅合金或不鏽鋼板製作，規格及內容如圖一
    ，字體應端正、清晰、明確，採用銲接或鉚接方式固定於車
    架上，其銲接之位置如圖二、三及四；拖車應於標識牌下方
    之車身（架）上打刻車身（架）號碼，其車身（架）號碼內
    容應包含型式代號及流水號碼；車身（架）號碼打刻之字體
    限長0.9 公分、寬0.6 公分以上，字體應端正、清晰、明確
    。交通部88年7 月9 日交路88字第006147號函訂定發布之「
    拖車標識牌及車身（架）號碼打刻規定」第1 、2 、3 條亦
    有明文。經查：異議人之代理人即本件駕駛人甲○○雖於本
    院審理時辯稱：8R－91號半拖車有號碼也有鐵牌，因為當時
    有砂石在上面，看不見，警察並沒有叫我比給他看，如果他
    問我，我就會擦乾淨給他看……云云。惟證人即本案取締員
    警吳傳祥於本院審理時結證：我攔車請甲○○過磅，剛開始
    時甲○○說好，但行經另一個工地就不去過磅，並轉進那個
    工地，我開警車到工地，請甲○○開出來，但甲○○藉故不
    願開出來，甲○○怎樣就是不過磅，我詢問他是否要去，剛
    開始不回答，後來我拿甲○○的駕照、行照比對，查詢的他
    車牌號碼8 Ｒ－91，查出他的板車的車身號碼，並寫在告發
    單上，當時我拿手電筒並請甲○○指出板車號碼寫在何處，
    但甲○○不知道車身號碼及車身鐵牌在那裡，也沒有指出車
    身號碼及車身號碼鐵牌的所在，甲○○所提出照片不是我當
    時取締的車子，而且車上的鐵牌也不能證明就甲○○的，因
    為當時查看時並沒有車身鐵牌等語甚詳，又參酌駕駛人即代
    理人甲○○於本院審理時所自承：當時警察有拿相機照我車
    身的號碼，但是暗暗的沒有看到一節以觀，足證本件取締員
    警吳傳祥於開單舉發前，確有會同甲○○查找上揭半拖車之
    車身號碼及拖車標識牌之舉，倘代理人所駕駛車廂確實有車
    身號碼及拖車標識，大可當場指明其所在，以資證明該車係
    符合規定，焉有令警員開單告發之理！可見異議人確有上述
    違規之事實無訛。再者異議人事後所提出之照片二張，並非
    取締當時之車輛一節，業據證人甲○○證述如前，自難為其
    有利認定之憑據。況且衡諸常情，證人吳傳祥與駕駛人甲○
    ○及異議人素不相識，亦無仇恨，應無惡意構詞誣陷異議人
    之理，本院亦查無任何證據足資證明執勤員警有何捏造事證
    ，違法取締之情事，則執勤員警基於維護道路交通秩序、確
    保行車安全之職責所為舉發，自應受到合法、正確、真正之
    信賴。是以，異議人此部分違規事實明確，其前開所辯尚非
    可採。從而，原處分機關據以援引上開規定，裁處異議人罰
    鍰2,400 元，逾期則依裁決書處罰主文規定處分，並無不當
    ，本件此部分異議為無理由，應予駁回。
四、另原處分機關以豐監違字第裁63－AEU465709 號裁決書，認
    異議人違反道路交通管理處罰條例第29條之1 第2 項之規定
    ，裁處罰鍰40,000元整，逾期則依裁決書處罰主文規定處分
    。惟按道路交通管理處罰條例第29條之1 ，係在規範裝載砂
    石、土方之車輛，應使用專用車輛或合乎規定之專用車廂，
    並不得變更其車廂，而該條第1 項之處罰對象為「汽車所有
    人」，第2 項處罰對象則為「車廂打造或改裝業者」。從而
    ，倘非「車廂打造或改裝業者」，自非道路交通管理處罰條
    例第29條之1 第2 項所處罰之對象。經查，異議人係181 －
    GJ號營業貨運曳引車之汽車所有人，縱如前揭三、所述，前
    開車輛確有車身號碼與原登記位置不符情事，然依卷內現有
    證據，異議人是否確為該車廂打造或改裝業者，核屬有疑，
    原處分機關遽以異議人為處罰對象，自乏憑據，所為之處分
    （即豐監違字第裁63-AEU465709號裁決書），難謂妥適，是
    此部分自應由本院將原處分撤銷，發回原處分機關詳為審究
    後，另為適法之處分。
據上論斷，應依道路交通管理處罰條例第87條第2 項、道路交通
案件處理辦法第19條、第20條，裁定如主文。
中    華    民    國    95    年    10    月    12    日
                  刑事第三庭    法  官  楊萬益
上正本證明與原本無異。
如不服本裁定，應於送達後五日內，向本院提出抗告狀。
                                書記官  魏宏銘
中    華    民    國    95    年    10    月    12    日


司法院資訊處製作；財團法人民間司法改革基金會備份。
